【裁判字號】    97,訴緝,103
【裁判日期】    970808
【裁判案由】    毒品危害防制條例
【裁判全文】
臺灣高雄地方法院刑事判決             97年度訴緝字第103號
公  訴  人  臺灣高雄地方法院檢察署檢察官
被      告  甲○○
指定辯護人  陳俊偉律師
上列被告因違反毒品危害防制條例案件，經檢察官提起公訴（95
年度偵字第6589號、第6591號、第6843號、第6844號、第6845
號），本院判決如下：
    主  文
甲○○幫助犯製造第二級毒品罪，累犯，處有期徒刑肆年。扣案
如附表編號一、二之物，沒收銷燬之；扣案如附表編號三至所
示之物，均沒收之。
    事  實
一、甲○○前於民國88年間，因竊盜案件，經本院以89年度易字
    第674 號判處有期徒刑10月，緩刑3 年確定，復於89年間，
    再犯贓物案件，經本院以91年度易字第判處有期徒刑3 月、
    2 月，定應執行有期徒刑4 月，並經臺灣高等法院高雄分院
    駁回其上訴確定，前開竊盜案件所宣告之緩刑亦遭撤銷，此
    三罪一併執行，甫於93年10月10日縮短刑期執行完畢。於95
    年1 月中旬某日，緣葉毓展自真實姓名年籍不詳綽號「阿榮
    」之成年友人處，得知綽號「阿榮」之岳父即真實姓名年籍
    不詳綽號「大華僑貓仔」擁有一批得供製造第二級毒品甲基
    安非他命之原料，由葉毓展與綽號「阿榮」各別出資新台幣
    （下同）6 萬元，向綽號「大華僑貓仔」購入該批製造第二
    級毒品甲基安非他命原料，再由葉毓展前往位於高雄市○○
    區○○路334 號楊世雄所開設之「昱陽汽車保養場」拜訪楊
    世雄，與之商討合作製造第二級毒品甲基安非他命之事宜，
    由楊世雄介紹當時任職於大連化學工業股份有限公司而熟悉
    製造第二級毒品甲基安非他命關鍵技術之吳以環（綽號水電
    仔）予葉毓展，後經吳以環檢視葉毓展所購得之製毒原料而
    預估可製得重約13兩之第二級毒品甲基安非他命，渠等三人
    因而約定製成後由楊世雄及吳以環二人共分得5 兩，葉毓展
    與綽號「阿榮」則共分得8 兩，渠等議定後，葉毓展即委請
    廖仁煒幫助購買製毒所需之燒瓶、量杯、漏斗等工具，廖仁
    煒明知葉毓展等人係從事製造第二級毒品甲基安非他命而仍
    幫助之。迄於同年2 月中旬某日深夜，葉毓展與廖仁煒將購
    得之該批原料送至楊世雄開設之上開汽車保養場後方一處小
    房間，渠等便在該處進行第二級毒品甲基安非他命之製造過
    程，期間，因甲基安非他命之第三階段製程需進行純化再結
    晶工作，故渠等製出第二階段半成品時，楊世雄便通知葉毓
    展將該液態狀半成品搬至葉毓展位於高雄市○○區○○街15
    9 巷35號住處內，在該處進行冷凍結晶之步驟，楊世雄在製
    毒過程中亦委請甲○○幫助搬運半成品及藏放脫色、除臭、
    催化作用之「鈀金」、「鈀銅」等製造甲基安非他命所用之
    活化劑，詎甲○○不知悔改，明知甲基安非他命係主管機關
    公告查禁之第二級毒品，不得製造之，竟基於幫助楊世雄（
    楊世雄、吳以環、廖仁煒之犯行業經本院以95年度訴字第12
    97號判決在案）製造第二級毒品之幫助犯意，於同年2 月22
    日下午約2 時許，駕駛自小客車前往上開汽車保養場載運楊
    世雄所交付之鈀金1 罐（毛重約400 公克）及鈀銅5 包（毛
    重分別為5.2 公斤、3.8 公斤、3.4 公斤、3.1 公斤、2 公
    斤），再俟楊世雄之通知決定何時交還。嗣於95年2 月23
    日凌晨1 時45分許，經員警長期佈線及調查後，持搜索票前
    往葉毓展位於高雄市○○區○○街159 巷35號之住處實施搜
    索，當場在該處查獲屬甲基安非他命成分之水溶液2 盆（總
    計驗後淨重38 80 公克，純質淨重21.13 公克）、冰箱1 部
    、真空馬達1 個、燒瓶1 個、漏斗1 個、量杯1 個、濾紙1
    盒、攪拌桶1 個、溫度計1 個等物；復於同日凌晨4時20
    分許，另前往楊世雄位於高雄市○○區○○路246 巷17 號
    之住處實施逕行搜索，當場查獲屬甲基安非他命成分之液體
    （總計驗後淨重40 6公克，純質淨重16.88 公克）、濾紙2
    盒、燒杯1 個、陶瓷漏斗1 個、廣口血清瓶3 個、氫氧化鈉
    1 瓶、活性碳1 包、溫度計1 支、三角瓶3 個、加熱板1 台
    等物；另因楊世雄指示甲○○於同日上午6 時許時，將上
    開鈀金及鈀銅載至位於高雄市○○區○○路與同盟路交岔口
    之「國碩賓果餐廳」停車場交還予伊，員警遂於同日上午5
    時55分許，前往該停車場對甲○○所駕駛之車牌號碼E6-527
    5 號自小客車實施逕行搜索，當場在車內查獲上述鈀金及鈀
    銅；於同日中午12時10分許，在楊世雄同意下前往上開汽
    車保養場內實施搜索，當場查獲氫氧鋼瓶1 台、瓦斯桶1 桶
    、瓦斯爐具1 台、壓力計1 個、大鋼鍋1 個、小鋼鍋1 個、
    鹽酸1 瓶、硝酸1 瓶、氫氧化鈉1 瓶、活性碳1 包、量杯2
    個、攪拌棒1 支等物，始查悉上情。
二、案經法務部調查局高雄市調查處移請臺灣高雄地方法院檢察
    署檢察官偵查起訴。
    理  由
壹、證據能力方面：
一、被告以外之人於偵查中向檢察官所為之陳述，除顯有不可信
    之情況者外，得為證據，同法第159 條之1 第2 項亦有明文
    。此因檢察官與法官同為司法官署，且檢察官代表國家偵查
    犯罪，依法有訊問被告、證人及鑑定人之權力，依法亦對被
    告有利不利之情形均應注意，是以，被告以外之人前於偵查
    中已具結而為陳述，除顯有不可信之情況之理由外，該證人
    於偵查中之陳述，自得作為證據，經查本判決以下所引證人
    偵查中之所為陳述，業經證人依法具結，亦無顯不可信之情
    況，揆諸上開說明，應認該等證人於偵查中向檢察官所為之
    陳述，得為證據，具有證據能力。
二、按被告以外之人於審判外之言詞或書面陳述，除法律有規定
    者外，不得作為證據，刑事訴訟法第159 條第1 項定有明文
    ；被告以外之人於審判外之陳述，雖不符同法第159 條之1
    至159 條之4 之規定，而經當事人於審判程序同意作為證據
    ，法院審酌該言詞陳述或書面陳述作成時之情況，認為適當
    者，亦得為證據。當事人、代理人或辯護人於法院調查證據
    時，知有第159 條第1 項不得為證據之情形，而未於言詞辯
    論終結前聲明異議者，視為有前項之同意，同法第159 條之
    5 第2 項亦有明文。查本判決以下所引傳聞證據，均經被告
    等及其辯護人等於本院準備程序中表示同意作為證據，本院
    審酌上開證據作成時並無偽造之動機，亦無違背法令程序之
    情形，認為適當，依上開說明，應均有證據能力。
三、又按有事實足認被告或犯罪嫌疑人有最輕本刑為3 年以上有
    期徒刑之罪嫌，並危害國家安全或社會秩序情節重大而有相
    當理由可信其通訊內容與本案有關，且不能或難以其他方法
    蒐集或調查證據者，在偵查中得由檢察官核發通訊監察書，
    通訊保障及監察法第5 條第1 項第1 款、第2 項定有明文。
    又通訊監察書應記載下列事項：一、案由及涉嫌觸犯之法條
    。二、監察對象。三、監察通訊種類及號碼等足資識別之特
    徵。四、監察處所。五、監察理由。六、監察期間及方法。
    七、聲請機關。八、執行機關。第五條之通訊監察期間，每
    次不得逾30日；其有繼續監察之必要者，得於期間屆滿前，
    重新聲請。前項期間屆滿前，已無監察之必要者，應即停止
    監察，同法第11條、第12條亦定有明文。查本案通訊監察書
    、通訊監察譯文，是承辦警員依法對被告吳以環、楊世雄、
    廖仁煒等人之門號實施監聽錄音，並未逾越授權實施監察之
    範圍，本案監聽符合前開通訊保障及監察法之法定程序，應
    具有證據能力。
四、按法院或檢察官得囑託醫院、學校或其他相當之機關團體為
    鑑定，刑事訴訟法第208 條前段定有明文。又查獲機關或司
    法警察單位，係經法院或檢察官概括授權送鑑，則該鑑定書
    即有證據能力，本件法務部調查局檢驗鑑定書係經檢察官概
    括授權送鑑，是亦具有證據能力。
五、按被告以外之人（包括證人、鑑定人、告訴人、被害人及共
    同被告等）於檢察事務官、司法警察官或司法警察調查中所
    為之陳述，與審判中不符時，其先前之陳述具有較可信之特
    別情況，且為證明犯罪事實存否所必要者，得為證據，刑事
    訴訟法第159 條之2 定有明文。所謂「前後陳述不符」之要
    件，應就前後階段之陳述進行整體判斷，以決定其間是否具
    有實質性差異，惟無須針對全部陳述作比較，陳述之一部分
    有不符，亦屬之。而所謂「較可信之特別情況」之情形，亦
    應就前後陳述時之各種外部情況進行比較，以資決定何者外
    部情況具有可信性。若陳述係在特別可信之情況下所為，則
    虛偽陳述之危險性即不高，雖係審判外陳述，或未經被告反
    對詰問，仍得承認其有證據能力。所稱「外部情況」之認定
    ，例示如下：時間之間隔、被告是否在場、有無受外力干擾
    、事後串謀、筆錄記載之詳實否等綜合全辯論意旨及調查證
    據所得，依法認定之。本件證人即被告葉毓展、廖仁煒、吳
    以環調查局筆錄所述，與其等於法院審理時具結證稱內容有
    不符處，本院審酌其等於警詢中之證述距案發日較近，當時
    記憶自較深刻，可立即反應所知，不致因時隔日久而遺忘案
    情；且較無來自共同被告同庭在場之壓力而出於虛偽不實之
    指證或事後串謀而故為迴護共同被告之機會，揆諸上開說明
    ，其等於警詢中所為之陳述，客觀上應具有較可信之特別情
    況，且亦為證明犯罪事實存否所必要，依上揭規定，其等於
    警詢中之證言自均有證據能力。
貳、實體方面：
一、訊據被告甲○○固坦承有幫助楊世雄載運上揭製造第二級毒
    品之材料即鈀金鈀銅等物，並伺楊世雄之指示而交還楊世雄
    之行為，惟矢口否認有何幫助製造第二級毒品犯行，辯稱：
    伊不知道楊世雄、葉毓展、吳以環、廖仁煒等人是在製造第
    二級毒品，也不知道伊幫楊世雄載運的是什麼東西云云。經
    查：
(一)、扣案屬甲基安非他命成分之水溶液2 盆（黑色，總共驗後淨
    重為3880公克，純質淨重則為21.13 公克），經檢驗結果確
    含第二級毒品甲基安非他命成分；扣案無色溶液2 罐（總共
    驗後淨重為406 公克，純質淨重則為16.88 公克），經檢驗
    結果確含第二級毒品甲基安非他命成分，有法務部調查局95
    年3 月24日調科壹字第09522211000 號檢驗通知書在卷可證
    ，至其他上述扣案物品，經送驗結果，亦均含有第二級毒品
    甲基安非他命成分殘留，可參上述同一檢驗通知書第六至十
    、十二項內容記載，上揭犯罪事實，亦有通訊監察書、通訊監
    察譯文、扣押物品目錄表、現場查獲照片、扣案鋼瓶照片等
    在卷可稽，此外，復有扣案之冰箱1 部、真空馬達1 個、燒
    瓶1 個、漏斗1 個、量杯1 個、濾紙1 盒、攪拌桶1 個、溫
    度計1 個、濾紙2 盒、燒杯1 個、陶瓷漏斗1 個、廣口血清
    瓶3 個、氫氧化鈉1 瓶、活性碳1 包、溫度計1 支、三角瓶
    3 個、加熱板1 台、鈀金及鈀銅共六包、氫氧鋼瓶1 台、瓦
    斯桶1 桶、瓦斯爐具1 台、壓力計1 個、大鋼鍋1 個、小鋼
    鍋1 個、鹽酸1 瓶、硝酸1 瓶、氫氧化鈉1 瓶、活性碳1 包
    、量杯2 個、攪拌棒1 支等物可資佐證。
(二)、證人即共同被告葉毓展於95年11月29日本院準備程序時坦承
    製造第二級毒品甲基安非他命犯行（參本院卷二第46頁、第
    53頁），且其復於96年2 月9 日本院審理時到庭具結證述：
    原料是伊於94年底、95年初向綽號「阿榮」的岳父「大華僑
    貓仔」拿的，原料是麻黃素，約買一公斤，錢是伊與綽號「
    阿榮」一起出的，總共約5-8 萬元，伊拿到原料之後，就帶
    著廖仁煒一起去找楊世雄談，因為聽人家說，楊世雄應該會
    製作甲基安非他命，伊問楊世雄說，伊買的東西是不是製造
    甲基安非他命的原料，楊世雄就在他的修車廠試驗，結果楊
    世雄說可以用來製造甲基安非他命，伊有問楊世雄伊有原料
    ，要不要一起製作甲基安非他命，做好之後大家一起來分，
    楊世雄就答應，伊與楊世雄談的時候，廖仁煒坐在房間外面
    的客廳等，之後伊就把原料交給楊世雄，楊世雄就在他的修
    車廠開始製作，因為伊不會製作，又怕在旁邊礙手礙腳，故
    只會偶而去看一下，製造甲基安非他命的器材是楊世雄提供
    的，楊世雄他們都是在修車廠一個小房間裡面製造，伊看到
    的只有一部分，伊偶而都會過去看進度，當時伊看到房間內
    有燃燒的台子，上面有瓶子，原料放在瓶子裡面煮，其內之
    圓桶是水瓶狀、銅質，可以用火燒，上面有裝壓力錶，後來
    等楊世雄將原料製成液態甲基安非他命後，楊世雄從該圓桶
    密封瓶中倒出黑色液體，伊就將液態甲基安非他命帶回伊家
    ，伊帶了兩次黑色液體回家，要將黑色液體冰起來結晶，伊
    與楊世雄最初是約定以6 、4 比例分配甲基安非他命，伊是
    四，伊再與「阿榮」平分，伊也有在該小房間內看到氫氣灌
    入反應爐的情形，伊有在上開汽車保養廠看過吳以環，吳以
    環之綽號是「水電仔」，也看過吳以環跟楊世雄一起在製造
    第二級毒品的小房間內，吳以環是有跟伊表示過要伊去買器
    材，但伊不知道這是被告吳以環的意思還是被告楊世雄的意
    思，伊將黑色液體帶回家時，廖仁煒都有跟伊一起去，楊世
    雄叫伊去買漏斗、真空馬達等物，伊就跟廖仁煒一起去買漏
    斗、真空馬達，廖仁煒還有一次叫伊去買鹽，但伊後來沒去
    買，廖仁煒應該有看到伊將黑色液體倒入盆子後放入冰箱等
    語綦詳在卷（參本院卷二第117 頁以下），證人葉毓展此部
    分證述前後相符，與扣案物品情況以及一般製毒過程無違，
    堪以採信。至證人即被告葉毓展與被告楊世雄間之通訊監察
    譯文內容，證人葉毓展雖於本院審理時稱不記得了，然查證
    人葉毓展於95年2 月23日調查局筆錄證稱：00000000 00 電
    話號碼之通信監察，該電話於95年2 月17 日2時55分21秒與
    伊持有之000000000 號碼手機之通聯內容係指伊與楊世雄的
    通聯內容無誤，其通聯內容係楊世雄打電話給伊，當時伊在
    楊世雄的保養廠辦公室內，楊世雄自外處打電話給伊，要伊
    將手機拿給當時在保養廠內部的安非他命工廠內製作安毒的
    另外一位綽號「阿成」的師傅聽，主要是聯絡指導如何將氫
    氣灌入氫氣反應爐內以製作安毒，但該位師傅並非替伊製造
    安毒的師傅，替伊製造安毒的師傅另有其人。至0000000000
    電話號碼之通信監察，該電話於95年2 月18日15時30分8 秒
    與伊另外持有之0000000000號碼手機之通聯內容係指楊世雄
    與伊的通聯紀錄，意思是楊世雄要伊將所擁有的原料全數攜
    帶呈該保養廠內進行製造，另外通聯內容中所提「一台」、
    「兩台」係指楊世雄與伊相約在中華路與河西路交叉附近之
    消防隊見面，來商談是否將製毒完成的報酬條件提升1 兩或
    2 兩的安非他命成品。至於0000 000000 電話號碼分別於95
    年2 月21日22時36分0 秒與伊持有之0000 000000 號碼手機
    之通聯內容係伊要廖仁煒去幫伊購買鹽巴以做為製造安非他
    命使用，該氫氣鋼瓶就是在楊世雄所有保養廠內製造安毒工
    廠器材之一，當時楊世雄的師傅在製造安毒過程中，確實是
    將該氫氣瓶內之氫氣灌注在較小的氫氣瓶，再由該較小氫氣
    瓶將氫氣灌注在氫氣反應爐內（葉毓展繪製製造安毒的氫氣
    反應爐及氫氣鋼瓶相關線路圖後，附調查卷）等語在卷，本
    院審酌證人葉毓展此部分所述距離案發時間較近，記憶自較
    清晰，復無被告等人在庭之壓力，所述應為可採。另查證人
    廖仁煒於95年2 月23日調查局筆錄稱：被告吳以環就是綽號
    「師仔」（台語）（證人廖仁煒於調查局指認照片後，親自
    按捺指印於被告吳以環照片旁，並在旁書寫「楊世雄及其他
    身邊的人都稱他為「師仔」」等字），伊有在上開汽車保養
    廠內見過吳以環，伊有跟被告葉毓展一起去該廠，當時伊坐
    在廠內的房間外面等，伊跟被告葉毓展、綽號「阿成」之人
    一起去上開汽車保養廠，三人進入上開小房間內，「阿成」
    叫伊顧鋼瓶上的刻度表，鋼瓶有一條管子接到另一個鐵製瓶
    子上（證人廖仁煒當庭繪製鐵製瓶子外形附卷），伊有看到
    黑色液體裝在鐵製瓶子裡，伊去過上開小房間2 、3 次，去
    的時候小房間內有被告楊世雄及被告吳以環，被告吳以環綽
    號是水電仔，每次去，被告楊世雄都在小房間內，伊有看過
    被告吳以環在小房間內，但次數不記得了，被告吳以環有拿
    過鐵瓶給被告葉毓展，被告吳以環拿給被告葉毓展的其他東
    西伊忘記是什麼了等語綦詳在卷，衡諸常情及化學反應狀況
    ，製造第二級毒品有易於平常之味道及溫度，復有相關特殊
    器材在室，被告吳以環既數次與被告楊世雄同在製毒之小房
    間內，被告吳以環亦係有化學專業背景及工作經歷之人，當
    無可能對該室係供作製毒之用毫無所知，參以警詢時距離案
    發時間較近，復無被告等在庭之壓力，證人即被告廖仁煒與
    被告吳以環並無仇怨，證人廖仁煒亦無於調查局詢問時誣陷
    被告之理，況證人廖仁煒證稱見過被告吳以環，是亦無誤認
    之可能，故應以證人廖仁煒之調查筆錄證述為可採，至證人
    廖仁煒於本院審理時證稱忘記被告吳以環是不是「師仔」、
    「阿成」云云，顯係迴護被告吳以環之詞，不足採信。此外
    ，據證人即調查處組長李毅軍於96年9 月13日本院審理時到
    庭具結證述：確實是搜索到上揭扣案物品，依據伊過去查獲
    製毒工廠的專業經驗及經伊等詢問過被告楊世雄，被告楊世
    雄表示扣案鋼瓶內的氣體是氫氣，而依據伊等查獲製毒工廠
    之專業經驗，鈀金鈀銅是重要的化學元素，有脫色、催化之
    作用，使用氫氣，要很小心，因為容易爆炸，所以氫氣鋼瓶
    多半會用壓力刻度表來控制瓶內之氫氣含量。伊等不會將要
    扣案的證物相互之間倒來倒去，都只會在現場初步檢驗一下
    有無毒品反應而已，且伊等也都會回復原狀。鈀金市價數
    10公克就要好幾萬元，一般店面很難買到，鈀銅市價則沒有
    那麼高等語在卷，經查，本件扣案器材原料等，經檢驗結果
    ，均含有甲基安非他命成分殘留，且該等器具設備符合為製
    造甲基安非他命第三階段純化再結晶步驟之多項必須配備，
    此有法務部調查局95年3 月24日調科壹字第09522211000 號
    檢驗通知書在卷可稽；參以證人即法務部調查局檢驗人員許
    甥欽於96年11月15日本院審理時到庭具結證述：甲基安非他
    命製造過程是，目前國內一般甲基安非他命地下工廠製造甲
    基安非他命的第一步驟是鹵化反應，是由麻黃素合成氯假麻
    黃素，第二步驟是氫化反應，從氯假麻黃素合成甲基安非他
    命，第三步驟是甲基安非他命純化再結晶的步驟。氫氣鋼瓶
    通常是在第二步驟會用到，氫氣是還原劑，可以把氯假麻黃
    素的氯還原為氫，還原後的物品就是甲基安非他命。一般而
    言，裝氫氣之鋼瓶跟裝二氧化碳的鋼瓶材質是一樣的，但氫
    氣鋼瓶的外觀全部會塗成紅色，因為氫氣是危險物品，至於
    二氧化碳鋼瓶外觀則不一定，因為它危險性比較低，而假設
    某支鋼瓶一開始加Ａ氣體，Ａ氣體用完後，理論上是可以另
    外加入Ｂ氣體的，氫氣並不一定要裝在紅色鋼瓶內，只要持
    有的人注意安全就可以了。伊等因為檢驗報告裡面已經記載
    扣案之機器設備均是第三步驟所必需的，且扣案物品已經完
    成第二步驟，而扣得的器具設備都是用於第三步驟的，故伊
    等就沒有特別判斷該鋼瓶內的氣體為何。一般俗稱的「鈀金
    」、「鈀銅」是製造甲基安非他命第二階段氫化反應所使用
    之催化劑，其成份為氯化鈀及硫酸鋇，但本案檢驗通知書所
    寫的「鈀金」及「鈀銅」成份並非氯化鈀及硫酸鋇，扣案物
    品上寫著「鈀金」及「鈀銅」，是高雄市調查處查緝人員自
    己寫的，因為他們以為本案涉及第二階段氫化反應。扣案第
    二階段氫化之後所產生的物品，外觀是灰黑色至土色的液體
    ，液體已經有甲基安非他命成份，上開液體還有刺鼻的味道
    ，而第三步驟就是要將上開液體除臭、除色及結晶、純化，
    而因為上開液體雜質很多，直接煮乾的話，會成黏稠狀，無
    法結晶使用，故需要經過除臭及除色，第三階段純化步驟，
    需要活性碳之類的吸附劑、濾紙、過濾器、食鹽、冰箱等器
    材。第二階段產生液態甲基安非他命是灰黑色至土色，裡面
    還有雜質，且有刺鼻的味道，所以要以吸附劑除色及除臭，
    除色及除臭之後，以濾紙及過濾器等過濾設備去除吸附劑，
    之後加上食鹽，用來降低甲基安非他命的溶解度，因為甲基
    安非他命密度比食鹽低，加入食鹽後，再放入冰箱降溫，就
    會讓甲基安非他命產生結晶，之後撈起結晶晒乾，有的是將
    結晶放在白報紙上以電風扇吹乾，上開製程只是常見的方法
    ，其他只要能達成製毒之結果，方法會有大同小異，純化過
    程中不是水煮，而是加熱，是在加食鹽時候會加熱，讓食鹽
    加速溶解。氫化過程中，需要氫氣及催化劑，催化劑大部份
    是用俗稱的鈀金，但也可以用其他的催化劑。一般俗稱「鈀
    金」及「鈀銅」的物品，不可能拿來煉金，因為俗稱「鈀金
    」及「鈀銅」裡面成份是氯化鈀及硫酸鋇，並沒有金的成份
    ，如此稱呼是因為氯化鈀及硫酸鋇炒過之後，顏色是土黃色
    或暗金色，所以才被俗稱為「鈀金」及「鈀銅」。至於本件
    扣案標示「鈀金」及「鈀銅」的物品，也不可能拿來煉金，
    因為本件扣案標示「鈀金」及「鈀銅」的物品，經檢驗結果
    ，檢驗報告顯示其中金、銅、鈀量很少，其含量顯示這可能
    只是該物品內的雜質。理論上是可能以其他方式還原本件扣
    案鈀金鈀銅中的金，因為物質不滅定律，但實際及經濟上來
    說，不可能花那麼多成本來煉金等語綦詳在卷，且參以扣案
    鈀金鈀銅共六包，經送驗結果，確含鈀、金、銅之含量，而
    扣案鈀金鈀銅之外觀顆粒大小僅影響其化學反應的速率，不
    影響功效，此有臺灣檢驗科技股份有限公司高雄分公司95年
    12月19日台檢字第095121 901號函暨檢附之測試報告及照片
    六份在卷可稽（參本院卷二第69頁以下），再經本院送請法
    務部調查局鑑定，亦確認扣案鈀金鈀銅可作為製毒過程中氫
    化反應之催化劑使用，此有法務部調查局97年1月7日調科壹
    字第09700006400號函在卷可稽（參本院卷五第18頁以下）
    ，另經本院復送請國立成功大學鑑驗，亦認扣案鈀金鈀銅具
    有還原、催化功能，可做觸媒使用，此有國立成功大學化學
    工程系回函（參本院卷五第26頁）可憑，就前開扣案鈀金鈀
    銅檢驗後之再說明，亦認扣案鈀金鈀銅有可能成為製毒方法
    之一，扮演觸媒（催化劑）角色，此亦有臺灣檢驗科技股份
    有限公司高雄分公司96年11月6日台檢字第0960110601號函
    在卷可憑（參本院卷四第78頁），是足認扣案鈀金鈀銅確係
    作為製造第二級毒品中氫化反應之催化劑使用。而扣案鋼瓶
    瓶身雖為黃色，然瓶身顏色係可漆塗改變之或在瓶內換裝填
    充其他氣體者，未必可概依瓶身顏色即認定瓶內氣體為何，
    況經送驗結果，瓶內含有氫氣7.76PPM、氧氣1944.22PPM、
    氮氣1778.8 6PPM、二氧化碳525.45PPM、一氧化二氮1.02PP
    M、CH氣45.89PPM，此有荷蘭商仕寶公證公司臺灣分公司之
    鋼瓶1890 1/00000 000/07號化驗報告暨檢附分析圖（參本
    院卷三第12 3頁以下）可稽，瓶內氣體中氫氣成分雖然不高
    ，然本院審酌，扣案鋼瓶存放時間已久，可能因瓶內氣體揮
    散、瓶口未關緊等等因素而消逸，現已無從確認，故鋼瓶內
    呈現一般大氣中常見二氧化碳成分較高之狀態，亦屬自然，
    參以證人李毅軍到庭證述被告楊世雄有於查獲之初坦承扣案
    鋼瓶為氫氣，業如上述。綜上所述，足認被告楊世雄、吳以
    環、葉毓展有共同製造、被告廖仁煒有幫助製造第二級毒品
    等情無訛。
(三)、被告甲○○雖辯稱不知道楊世雄等人是在製造第二級毒品云
    云，然按衡諸常情，楊世雄等人在上開汽車保養場之房間內
    製毒，房內有上開各化學原料及器材、鋼瓶、壓力錶、爐具
    、半成品等等物品，製造過程亦有熱氣及味道散逸，被告甲
    ○○自承嘗至楊世雄上開汽車保養場內，而被告甲○○本身
    亦有施用第二級毒品，復坦承有自楊世雄處於95年2月17、
    18日在上開汽車保養廠內無償受讓第二級毒品兩次（此部分
    之轉讓第二級毒品犯行亦經被告楊世雄坦認不諱），而製造
    毒品之人多會注意保密防止查緝，若非共犯或幫助犯，被告
    楊世雄當會盡量避免外人參與犯行，以免犯行遭查獲，然本
    件被告楊世雄委請被告甲○○載運製毒之重要原料鈀金鈀銅
    至某停車場，而藏放於車內，俟被告楊世雄通知始行交還，
    參以通聯紀錄及上開客觀情狀，被告甲○○就被告楊世雄等
    人製造第二級毒品之犯行難以委為不知，竟仍應允被告楊世
    雄載運製造本件第二級毒品甲基安非他命之催化劑鈀金鈀銅
    ，其有幫助之犯行，亦堪認定。此外，扣案之鈀金鈀銅，係
    以透明塑膠袋裝置，業據被告甲○○供承不諱，而汽車保養
    場何以需要使用類此化學原料，一般人亦當會質疑，被告甲
    ○○辯稱不知道載運的是什麼東西云云，實難採信。綜上，
    被告甲○○所辯，顯係事後卸責之詞，委無足採。
(四)、按毒品危害防制條例之制定，旨在防制毒品危害，維護國民
    身心健康，對於具有成癮性、濫用性及對社會危害性之麻醉
    藥品與其製劑及影響精神物質與其製品，予以管制，並區分
    其等級及品項，就製造、運輸、販賣、意圖販賣而持有、轉
    讓、施用、持有，乃至非法使人施用及引誘他人施用各級毒
    品之行為，分別明定其處罰。甲基安非他命為毒品危害防制
    條例第二條第二項第二款所定之第二級毒品，係以鹽酸麻黃
    素為原料，先經鹵化反應程序製成氯假麻黃素，再經氫化反
    應程序而產生含有甲基安非他命成分之滷水（液態甲基安非
    他命），最後經純化結晶步驟，將生成之結晶物脫水風乾，
    而得高純度之固態甲基安非他命。故就製造過程而言，氫化
    反應程序所產生之鹵水，已含有甲基安非他命之成分，即屬
    化學反應之製成品，應認已製造既遂。至純化結晶步驟，僅
    係去其雜質並使之固化為結晶體，以提高純度及方便施用；
    如謂須俟完成純化結晶步驟始為既遂，不但與甲基安非他命
    製造結果所呈現之化學反應狀態不合，抑且不足以遏阻毒品
    之擴散，達到刑罰之一般預防功能，當非毒品危害防制條例
    立法本旨，此有最高法院94年度台上字第6196號判決意旨可
    資參照。是本件扣案氫化反應程序所產生之鹵水，已含有甲
    基安非他命之成分，即屬化學反應之製成品，應認已製造既
    遂。
(五)、綜上所述，本件事證已明，被告甲○○有幫助製造第二級毒
    品既遂犯行洵堪認定，應依法論科。
二、新舊法比較：
    被告行為後，刑法業於94年2 月2 日修正公布部分條文，並
    於95年7 月1 日施行。依修正後刑法第2 條第1 項規定：「
    行為後法律有變更者，適用行為時之法律。但行為後之法律
    有利於行為人者，適用最有利於行為人之法律。」，此條規
    定與刑法第1 條罪刑法定主義契合，係規範行為後法律變更
    所生新舊法律比較適用之準據，是刑法第2 條本身雖經修正
    ，尚無比較新舊法之問題，應一律適用裁判時之現行刑法第
    2 條，以決定適用之刑罰法律，先予敘明。累犯部分：刑
    法修正施行之刑法第47條，雖刪除過失再犯成立累犯之規定
    ，限於故意再犯始成立累犯，惟本件被告為故意犯，依比較
    新舊法，應以新法對被告較為有利。被告行為後，刑法第
    33條第5 款關於罰金刑之規定亦修正公布，修正前刑法第33
    條第5 款規定：「罰金：1 元（銀元）以上」，並依現行法
    規所定貨幣單位折算新臺幣條例規定，以銀元1 元折算新臺
    幣3 元，修正後刑法第33條第5 款則規定：「罰金：新臺幣
    1,000 元以上，以百元計算之」，因修正後刑法第33條第5
    款所定罰金刑最低數額，較之修正前提高，自以修正前刑法
    第33條第5款規定，較有利於被告。罰金刑加重及減輕部
    分：罰金刑之加重，依修正後刑法第67條規定，其最高度及
    最低度同加重之，較修正前刑法第68條所定，僅加重其最高
    度，較不利於被告。而罰金刑之減輕，依修正後刑法第67條
    規定，其最高度及最低度同減輕之，較修正前刑法第68條所
    定，僅減輕其最高度，為有利於被告。幫助犯：修正後刑
    法第30條僅就「從犯」修正為「幫助犯」，自無新舊法比較
    之必要，應直接適用新法。
三、核被告甲○○所為，係犯幫助製造第二級毒品罪。被告甲○
    ○前於88年間因竊盜案件，經本院以89年度易字第674 號判
    處有期徒刑10月，緩刑3年確定，復於89年間再犯贓物案件
    ，經本院以91年度易字第判處有期徒刑3月、2月，應執行有
    期徒刑4月，並經臺灣高等法院高雄分院駁回其上訴確定，
    前開竊盜案件所宣告之緩刑亦遭撤銷，此3罪一併執行，甫
    於93年10月10日縮短刑期執行完畢，有臺灣高等法院被告前
    案紀錄表及臺灣高雄地方法院檢察署刑案查註紀錄表各1份
    在卷可參，其於有期徒刑之執行完畢後，5年內再犯本件有
    期徒刑上之罪，為累犯，應依刑法第47條第1項之規定，加
    重其刑。被告甲○○幫助被告吳以環、楊世雄、葉毓展等人
    製造第二級毒品，應依刑法第30條規定，減刑其刑，依法先
    加後減之。爰審酌被告甲○○為謀取不法利益，竟幫助被告
    葉毓展、楊世雄、吳以環、「阿榮」等人製造第二級毒品甲
    基安非他命，而為協助之犯行，造成毒品泛濫、危害社會大
    眾生命身體及國家經濟基礎、國力發展等，惡性非輕，被告
    素行不佳，有如上述，犯後猶未坦認犯行，飾詞卸責，毫無
    悔意，惟念及被告所為幫助情節、獲利情形非重，暨其犯罪
    動機、目的、生活狀況等一切情狀，量處如主文所示之刑，
    以資懲儆。
四、扣案如附表編號一、二之物，均驗屬甲基安非他命成分，如
    前所述，為查獲之毒品，應毒品危害防制條例第18條第1 項
    前段規定，均宣告沒收銷燬之，至於鑑驗耗用之甲基安非他
    命既已滅失，自無庸宣告沒收銷燬。扣案附表編號三至之
    物，均係供本件製造甲基安非他命所用之物，且驗得甲基安
    非他命成分，參以其等物品之外觀及客觀功能，足認係製造
    甲基安非他命所用，均應依毒品危害防制條例第19條第1 項
    之規定沒收。
據上論斷，應依刑事訴訟法第299 條第1 項前段，毒品危害防制
條例第4條第2項、第18條第1項前段、第19條第1項、刑法第2條
第1項前段、第11條、第30條、第47條第1項，判決如主文。
本案經檢察官李文和到庭執行職務。
中    華    民    國    97    年    8    月    8    日
                  刑事第十庭  審判長法  官  何秀燕
                                    法  官  顏銀秋
                                    法  官  吳金芳
以上正本證明與原本無異。
如不服本判決應於收受本判決後10日內向本院提出上訴書狀，並
應敘述具體理由，如未敘述上訴理由者，應於上訴期間屆滿後20
日內補提理由書狀於本院（均須按他造當事人之人數附繕本）「
切勿逕送上級法院」。
中    華    民    國    97    年    8     月    8     日
                                    書記官   武凱葳
附表：
編號    沒收物品
1       甲基安非他命成分之水溶液2 盆（總計驗後淨重3880
        公克，純質淨重21.13公克）
2       甲基安非他命成分之液體（總計驗後淨重406 公克，純
        質淨重16.88公克）
3       冰箱1 部
4       真空馬達1 個
5       燒瓶1 個
6       漏斗1 個
7       量杯1 個
8       濾紙1 盒
9       攪拌桶1 個
10      溫度計1個
11      濾紙2盒
12      燒杯1個
13      陶瓷漏斗1個
14      廣口血清瓶3個
14      氫氣化鈉1瓶
15      活性炭1包
16      溫度計1支
17      三角瓶3個
18      加熱板1台
19      鈀金1包
20      鈀銅5包
21      氫氣鋼瓶1個
22      瓦斯桶1個
23      瓦斯爐具1個
24      壓力計1個
25      大鋼鍋1個
26      鹽酸1瓶
27      硝酸1瓶
28      氫氧化鈉1瓶
29      活性炭1包
30      量杯2個
31      攪拌棒1支
附錄本判決論罪科刑法條：
毒品危害防制條例第4條
製造、運輸、販賣第一級毒品者，處死刑或無期徒刑；處無期徒
刑者，得併科新臺幣 1 千萬元以下罰金。
製造、運輸、販賣第二級毒品者，處無期徒刑或 7 年以上有期徒
刑，得併科新臺幣 7 百萬元以下罰金。
製造、運輸、販賣第三級毒品者，處 5 年以上有期徒刑，得併科
新臺幣 5 百萬元以下罰金。
製造、運輸、販賣第四級毒品者，處 3 年以上 10 年以下有期徒
刑，得併科新臺幣 3 百萬元以下罰金。
製造、運輸、販賣專供製造或施用毒品之器具者，處 1 年以上
7年以下有期徒刑，得併科新臺幣 1 百萬元以下罰金。
前五項之未遂犯罰之。


司法院資訊處製作；財團法人民間司法改革基金會備份。
